臺灣雲林地方法院交通事件裁定　　　　　96年度交聲字第57號
移送機關即
原處分機關　交通部公路總局嘉義區監理所雲林監理站
異　議　人
即受處分人　甲○○
上列受處分人因違反道路交通管理處罰條例案件，對於交通部公
路總局嘉義區監理所雲林監理站民國96年3 月29日所為之處分（
原處分案號：雲監裁字第裁72-U00000000號），聲明異議，本院
裁定如下：
    主  文
原處分撤銷。
甲○○不罰。
    理  由
一、原處分意旨略以：異議人即受處分人甲○○駕駛其所有之車
    牌號碼RJ－3989號自用小客車，於民國95年9 月16日上午11
    時23分許，在嘉義縣民雄東榮路平交道前，因「警鈴已響閃
    光號誌已顯示，闖越平交道」之違規，為內政部警政署鐵路
    警察局第三警務段嘉義分駐所（下稱原舉發單位）以鐵警行
    字第U00000000 號舉發違反道路交通管理事件通知單 (下稱
    系爭通知單)， 逕行舉發。異議人於96年2 月26日向移送機
    關即原處分機關交通部公路總局嘉義區監理所雲林監理站（
    下稱原處分機關）提出未收受舉發通知單之陳述，經原處分
    機關發函原舉發單位查證，原舉發單位於96年3 月21日以鐵
    三警行字第0960001003號函覆原舉發單位逾95年9 月29日以
    雙掛號郵寄並辦理公示送達系爭通知單及採證照片2 張，因
    無人接收復於95年10月30日改送雲林縣北港郵局寄存招領等
    情。原處分機關遂將前情函知異議人，並以異議人違反道路
    交通管理處罰條例第54條第1 款規定，依道路交通管理事件
    統一裁罰基準及處理細則第43、44、67條規定，於96年3 月
    29日，以雲監裁字第裁72-U00000000號違反道路交通管理事
    件裁決書（下稱系爭裁決書）裁處異議人罰鍰新臺幣（下同
    ）12,000元罰鍰，系爭裁決書於96年4 月3 日送達異議人，
    嗣原處分機關再於96年4 月12日，以嘉雲監字第0960103409
    B 號函將系爭裁決書更正補充「並記違規點數3 點及接受道
    路交通安全講習」，並於96年4 月16日送達異議人等語。
二、聲明異議意旨略以：異議人於95年9 月16日駕駛RJ-3989 號
    自用小客車經過民雄東榮路鐵路平交道時，停看聽並未有平
    交道警鈴及閃光號誌之運作，故以時速16公里緩慢行使，當
    時亦未見遮斷器降下，又其戶籍地雲林縣北港鎮○○里○○
    街33號，但已辦理變更住址為雲林縣虎尾鎮○○街71號，均
    未收到系爭通知單，直至驗車時才知道有罰鍰處分，爰提起
    本件異議等語。
三、(一)按違反道路交通管理處罰條例之行為，自行為成立之日起
      ；行為有連續或繼續之狀態者，自行為終了之日起，逾3
      個月不得舉發，道路交通管理處罰條例第90條前段定有明
      文。
    (二)又公法上有特定相對人之意思表示或意思通知，除法律有
      特別規定者外，在非對話為之者，應以達到相對人時生效
      ，所謂達到，則使相對人居於可得瞭解之狀態為已足，最
      高行政法院68年度判字第838 號裁判可資參照。
    (三)次按處理違反道路交通管理事件，有關文書送達之程序，
      依行政程序法之規定，違反道路交通管理事件統一裁罰基
      準及處理細則第5 條訂有明文。再者行政程序法就送達部
      分，於同法第72條至74條就送達處所等定有明文，應送達
      於應受送達人之住居所、事務所或營業所，於不獲會晤應
      受送達人或無正當理由拒絕收領文書時時，得為補充或留
      置送達，於無法以前開方式送達時，始得為寄存送達。另
      違反道路交通管理事件統一裁罰基準及處理細則第11條第
      1 項第3 款亦規定：「行為人有本條例之情形者，應填製
      舉發違反道路交通管理事件通知單，並於被通知人欄予以
      勾記，其通知聯依下列規定辦理：……三、逕行舉發者，
      應按已查明之資料填註車牌號碼、車輛種類、車主姓名或
      地址，並於通知單上方空白處加註逕行舉發之文字後，由
      舉發機關送達被通知人。」
    (四)準此，逕行舉發之舉發通知單應依行政程序法規定送達於
      被通知人，或使其達於可得瞭解舉發通知單之內容之狀態
      ，始完成舉發程序而發生效力。
四、經查：
    (一)本件異議人住所為雲林縣北港鎮○○里○○街33號，居所
      則為雲林縣虎尾鎮○○街71號，有個人基本資料查詢結果
      1 份在卷。原舉發單位固於異議人95年9 月16日違規後，
      於95年9 月29日以雙掛號寄送系爭通知單及採證照片2 紙
      並於95年11月2日寄存送達，有出嘉義鐵路警察分駐所95
      年9 月29日交寄大宗限時掛號、掛號及快捷郵件函件執據
      及同所95年10月30日交寄大宗限時掛號、掛號及快捷郵件
      函件存根各1 份，及送達證書1 紙附卷，惟查原舉發單位
      前開寄送地址誤載為「雲林縣北港鎮○○里○○○○街33
      號」，並非被告戶籍地址，難認合法送達，且經異議人否
      認收受，並本院函詢中華郵政股份有限公司北港郵局（下
      稱北港郵局）後，北港郵局於96年6 月5 日以港0960015
      號函覆稱經人工及電腦查詢並無95年11月2 日第002062號
      掛號郵件，且迄今逾6 月查詢期限，查訖無著等語。是本
      件因原舉發單位未詳查異議人戶籍地址，因予誤載而未能
      合法送達；又遍查卷內證據，亦無從認定異議人於96 年2
      月26因驗車得知前開罰鍰而電話向原處分機關陳述前，已
      知悉系爭通知單之狀態，從而難認其舉發程序已生效力。
    (二)又本件異議人行為成立之日係95年9 月16日，迄今已1 年
      ，早已逾越3 個月，又縱認異議人於驗車時96年2 月26日
      陳述時已知悉系爭通知單內容，亦已逾越3 個月，揆諸前
      開法文規定，自不得舉發，遑論進而裁處罰鍰之處分。
五、從而本件因系爭通知單未合法送達，亦無證據證明受處分人
    於行為成立後3 月內對舉發通知單之內容、權益已知悉，已
    如前述，並其違規時間已時隔1 年有餘，故原舉發單位已不
    得再舉發，原處分機關亦不得予以裁罰，是本件異議針對未
    合法送達系爭通知單部分為有理由，原處分應予撤銷，另諭
    知異議人不罰。
六、據上論結，應依道路交通管理處罰條例第87條第2 項、道路
    交通案件處理辦法第20條前段，裁定如主文。
中　　華　　民　　國　　96　　年　　9 　　月　　21　　日
                  交通法庭    法  官  李貞瑩
以上正本證明與原本無異。
如不服本裁定，應於裁定送達後5 日內向本院提出抗告狀（須附
繕本）。
                              書記官  金雅芳
中　　華　　民　　國　　96　　年　　9 　　月　　21　　日
